【裁判字號】    89,交訴,18
【裁判日期】    891221
【裁判案由】    公共危險
【裁判全文】
臺灣花蓮地方法院刑事判決                          八十九年度交訴字第一八號
    公  訴  人  臺灣花蓮地方法院檢察署檢察官
    被      告  乙○○
    選任辯護人  曾泰源
右列被告因公共危險案件，經檢察官提起公訴（八十九年度偵字第一三五０號），本
院判決如左︰
    主  文
乙○○無罪。
    理  由
一、公訴意旨略以：被告乙○○於民國八十八年六月三十日十一時二十分許，駕駛車
    號ＨＯ─六二七號大貨車，行經花蓮縣吉安鄉○○路○段四八七號前，與呂鳳律
    所駕車號ＨＵ─六三七三號自用小客車發生車禍（經查乙○○無肇事因素），呂
    鳳律傷重死亡，乙○○未等候警察機關處理，即自行逃逸離開現場，並將大貨車
    之擦撞痕以噴漆塗裝，以掩人耳目，惟嗣仍為警查獲，因認被告涉有刑法第一百
    八十五條之四之駕車肇事逃逸罪嫌云云。
二、按犯罪事實應依證據認定之，無證據不得推定其犯罪事實。又不能證明被告犯罪
    者，應諭知無罪之判決，刑事訴訟法第一百五十四條、第三百零一條第一項分別
    定有明文。次按事實之認定，應憑證據，如未能發現相當證據，或證據不足以證
    明，自不能以推測或擬制之方法，以為裁判基礎。又刑事訴訟法上證明之資料，
    無論其為直接證據或間接證據，均須達於通常一般之人均不致於有所懷疑，而得
    確信其為真實之程度，始得據為有罪之認定，若其關於被告是否犯罪之證明未能
    達此程度，而有合理懷疑之存在，致無從形成有罪之確信者，即不得遽為不利被
    告之認定。最高法院分別著有四十年臺上字第八十六號、七十六年臺上字第四九
    八六號判例可參。另刑法第一百八十五條之四駕車肇事逃逸罪，以駕駛動力交通
    工具肇事，致人死傷而逃逸者為構成要件，此觀該條法文自明。考其立法目的，
    乃為維護交通安全，加強救護，減少被害人之死傷，促使駕駛人於肇事後，能對
    被害人即時救護，故行為人雖駕車肇事逃逸，如未致被害人死傷，或被害人之死
    傷與其肇事無涉者，即不得以該罪相繩，合先敘明。
三、本件公訴人認被告乙○○涉犯右揭罪嫌，無非以被告之自白及現場照片、相驗屍
    體證明書及道路交通事故調查報告表為論據。訊之被告堅決否認右揭犯行，辯稱
    ：當時死者呂鳳律所駕之汽車自後超越伊車，跨越雙黃線駛入對向車道，與丙○○（業經公訴人不起訴處分確定）所駕之大貨車碰撞後，彈回伊車道，伊煞車不
    及而撞上死者汽車左側尾端，伊下車見死者已死亡，因現場尚有其他人，伊即離
    去，當時伊車速很慢，僅輕微碰撞死者之車，不致於造成死者死亡等語。經查：
（一）本件車禍肇因於死者呂鳳律超車不當，侵入對向車道，先與丙○○所駕之貨車
      碰撞後，彈回原車道再與被告之車碰撞，丙○○與被告均無過失，業經公訴人
      不起訴處分，並經臺灣高等法院花蓮分院檢察署檢察長駁回再議之聲請而確定
      等情，有臺灣花蓮地方法院檢察署八十八年度偵字第二八七０號不起訴處分書
      、臺灣高等法院花蓮分院檢察署八十九年度議字第一一六號處分書在卷可稽，
      是被告所稱死者汽車先在對向車道與丙○○所駕之車碰撞後，彈回原車道再與
      其車碰撞一情，堪信為真。
（二）證人甲○○於警訊中證稱：當時伊駕ＨＰ─八六八號營業大貨車載運砂石由南
      往北方向、跟在被告所駕ＨＯ─六二七號貨車後面行駛，約十一時左右，見Ｈ
      Ｕ─六三七三號自用小客車超車不慎，由內車道駛入對向車道，與ＫＷ─五二
      九號曳引車側撞護欄及後輪後，彈回原行駛車道，被告之車才撞上ＨＵ─六三
      七三號汽車左後方等語。於本院調查時證稱：當時伊駕大貨車跟在被告貨車後
      方約一百餘公尺，伊與被告均行駛外側車道，被告車速約四、五十公里，嗣死
      者所駕自用小客車自伊右側超車，伊即以車上無線電通知被告死者之車速很快
      ，請被告小心，剛通話完，死者已超越被告貨車，先與對向車道之大貨車碰撞
      後，彈回伊車道，被告見狀立即煞車，死者汽車翻滾數圈，被告煞停後，死者
      汽車碰撞被告貨車車頭保險桿而停住，伊下車見死者汽車車門已散開，死者頭
      部側歪不動，應已死亡，被告下車查看後謂人已死亡，即駕車離去等語。證人
      丙○○於警訊中證稱：ＨＵ─六三七三號汽車先撞到伊拖車左側護欄，再滑向
      北上車道，本件車禍伊只聽到一聲撞擊聲音等語。於本院調查時證稱：當時伊
      駕駛聯結車由北往南方向行駛，呂鳳律不知何故駛入伊車道，與伊車碰撞後，
      彈回原車道，遭被告之車撞及汽車左後輪以後之尾部，伊停車請人報警，再回
      到現場，見呂鳳律頭下垂，沒有動靜，被告則不在現場，呂鳳律之汽車尾部並
      無嚴重毀損，僅稍微凹陷而已等語。按被告之車於煞停狀態中遭彈回且已翻滾
      數圈之死者汽車撞及，其撞擊力道當已減緩甚多，而丙○○所聽聞之撞擊聲係
      其與被告之車碰撞時所產生，其嗣未再聽見撞擊聲，足認被告與死者之車碰撞
      當屬輕微，否則如為劇烈碰撞，所產生之聲響，丙○○斷無未聽及之可能，尤
      無僅造成呂鳳律汽車輕微凹陷之可能。再被告之車所撞及者既為死者汽車左後
      方，並非正面碰撞，則此種輕微之碰撞是否足致死者死亡或受傷，已有可疑。
      又死者所駕自用小客車先後超越甲○○及被告之貨車，而甲○○於偵查中稱其
      車速約五十公里，則死者車速必更高於此始能超越，而丙○○係駕駛聯結車，
      當時車速約六、七十公里，業據其於偵查中陳明，死者之車與丙○○所駕之車
      於此等速度碰撞後，復翻滾數圈，參以死者汽車車頭全毀，有照片附卷可佐，
      則二車撞擊力道之猛及死者受創之慘烈，殆可想見，是死者與丙○○之聯結車
      碰撞後，已然當場死亡，致無法繼續操縱汽車而失控再與被告之車碰撞，顯非
      全無可能。
（三）證人即相驗死者屍體之法醫丁○○於本院調查時證稱：死者主要受傷部位均在
      身體左邊，應係與第一部車輛（即丙○○所駕之車）碰撞時所造成，至於與第
      二部車（即被告所駕之車）碰撞後有無造成受傷則無法判斷，因前後二次碰撞
      時間相隔很短，無法判斷死者身上之傷何部分究為與第一部或第二部車碰撞時
      造成，再死者究於第一次或第二次碰撞時死亡，亦無法判斷，第二次碰撞可能
      會造成死者受傷，但仍須參考當時碰撞之情形以判斷，但死者致命傷應係第一
      部車造成等語。是本件相驗法醫依其專業知識顯亦無從確定被告與死者所駕之
      車碰撞後是否造成死者受傷或死亡，惟依法醫所述，死者致命傷應係首次碰撞
      造成，參以死者與丙○○之車碰撞猛烈，而與被告之車碰撞力道明顯減弱，已
      如上述，則如謂死者在與丙○○之車猛烈碰撞後即當場死亡，或雖尚未死亡，
      其再與被告之車輕微碰撞，亦不致發生受傷或死亡之結果者，當亦屬合理之懷
      疑而不違吾人日常生活經驗法則。
（四）本件車禍發生時間為上午十一時二十分許，天候晴朗，地點則為雙向四線道之
      公路，附近並有商家，有道路交通事故調查報告表及照片在卷可參，屬通衢大
      道、人車往來頻繁之處所，而車禍後，關係人丙○○、證人甲○○復均停留現
      場，衡諸經驗法則，被告縱屬至愚之人亦不至於此情況下故意逃逸而受刑罰之
      風險，況被告碰撞後猶下車查看，並對甲○○稱死者已死亡後始駕車離去，堪
      證其主觀上係認遭死者之車彈回碰撞，死者之死亡非其碰撞所致，其與本件車
      禍無涉，遂駕車離去，則其有無「肇事後逃逸」之主觀犯意，尚有斟酌之餘地
      。至被告事後雖將貨車保險桿撞痕噴漆塗裝，此容或為避免日後訟累，出於僥
      倖之心而為之，惟亦不得倒果為因，據此反推被告即有肇事逃逸之主觀犯意。
（五）至證人戊○○雖證稱：伊聽聞撞擊聲後，出外觀看，見被告之車黏在死者汽車
      駕駛座旁邊，正要倒退出來，伊見死者頭往前靠在駕駛座車窗玻璃等語，就被
      告碰撞死車汽車之部位，與證人甲○○、丙○○所述雖略有出入，惟丙○○為
      本件車禍當事人，甲○○則係當場目擊者，二人均係第一時間經歷車禍光景，
      所見所聞應較聽聞撞擊聲後始出外觀看之戊○○更為真切，且依劉女所述死者
      係下垂靠於駕駛座車窗（亦即頭部左斜），則死者如遭被告自駕駛座車門撞及
      ，依慣性作用，死者頭部應係往右傾斜，準此，堪認被告之車係碰撞死者車尾
      而非駕駛座車門，劉女所述被告車頭黏在死者汽車駕駛座，容或誤認，且縱係
      如此，亦難遽認因而造成死者受傷或死亡之結果。
（六）綜上，公訴人雖指訴被告涉有駕車肇事逃逸犯行，惟經本院調查結果，尚難得
      到訴訟上之證明已達於通常一般之人均不致有所懷疑，而得確信其為真實之程
      度，無法僅憑被告駕車與死者之車發生碰撞之事實，遽認死者之死傷即係此碰
      撞所致。此外，依卷內之證據資料亦無從查得其他積極證據足以證明被告涉有
      公訴人所指犯行，不能證明被告犯罪，自應為其無罪之諭知。
據上論斷，應依刑事訴訟法第三百零一條第一項，判決如主文。
本案經檢察官李子春到庭執行職務。
中      華      民      國    八十九    年     十二     月    二十一    日
                              臺灣花蓮地方法院刑事庭
                                  法      官  陳  文  通
右正本證明與原本無異。
如對本判決不服，應於送達後十日內，向本院提出上訴狀。（應抄附繕本）告訴人或
被害人如對於本判決不服者，應具備理由請求檢察官上訴，其上訴期間之計算係以檢
察官收受判決正本之日期為準。
                                  法院書記官
中      華      民      國    八十九    年     十二     月    二十七日


司法院資訊處製作；財團法人民間司法改革基金會備份。
